臺灣板橋地方法院刑事判決　　　　　　　93年度訴字第1909號
公　訴　人　臺灣板橋地方法院檢察署檢察官
被　　　告　甲○○
選任辯護人　韓邦財律師
　　　　　　鄧湘全律師
　　　　　　王唯鳳律師
上列被告因偽造文書等案件，經檢察官提起公訴（九十三年度偵
字第一九八四號），被告於本院準備程序中就被訴之事實為有罪
之陳述，經本院合議庭裁定由受命法官獨任進行簡式審判程序審
理，判決如下：
    主  文
甲○○共同連續行使偽造公文書，足以生損害於公眾及他人，處
有期徒刑壹年肆月。緩刑參年，緩刑期內付保護管束。
如附表一、二所示之物及臺新銀行YouBe 申請書上偽造之「陳國
輝」署押壹枚均沒收。
    事  實
一、甲○○（對外自稱「阿寶」）為圖賺取代辦貸款之手續費，
    竟與成年男性友人潘中心（對外自稱「黃錦富」，未據起訴
    ）共同基於意圖為自己不法所有、行使偽造公、私文書及特
    種文書以詐欺取財之概括犯意聯絡與行為分擔，於民國九十
    一年五月間某日，由潘中心在「跳蚤雜誌」刊登代辦銀行信
    用貸款之廣告及聯絡電話，使有貸款需求之陳國豊（業經臺
    灣臺北地方法院九十二年度訴字第三○三號判決確定）於同
    年五月間某日，在臺北縣鶯歌鎮某統一超商購得該「跳蚤雜
    誌」後，依循上開廣告訊息與潘中心聯繫，得知可以新臺幣
    （下同）二萬五千元之代價代辦貸款，遂商請胞弟陳國輝及
    陳國輝之妻邱玉婷（同經前開案件判決確定），提供國民身
    分證及戶口名簿影本交予潘中心，俾利以邱玉婷名義申辦貸
    款。甲○○、潘中心、陳國豊、邱玉婷均明知邱玉婷未曾在
    雄豐企業有限公司（下稱雄豐公司）任職支薪，四人竟承上
    開犯意之聯絡，由潘中心向不詳姓名年籍之人購得如附表一
    所示表明邱玉婷在雄豐公司任職支領薪資新臺幣四十五萬二
    千七百三十六元之偽造公、私文書及特種文書，並由甲○○
    填寫「玉山銀行小額信貸申請書」，連同附表一所示之文件
    ，交由潘中心於九十一年五月三十日上午十時零三分傳真至
    臺北市○○○路八十五號二樓玉山商業銀行博愛分行（下稱
    玉山銀行博愛分行）以行使，使銀行承辦人員丙○○陷於錯
    誤予以初步審核通過，並通知前來辦理對保手續，足以生損
    害於財政部臺灣省北區國稅局出具綜合所得稅各類所得資料
    清單之正確性、稅務員林秀玲、玉山商業銀行、雄豐公司及
    雄豐公司負責人黃展毅，甲○○並分得代辦之報酬五千元。
    翌日（同年五月三十一日）某時，甲○○、潘中心、陳國豊
    及邱玉婷復承前概括犯意，一同前往玉山銀行博愛分行，由
    邱玉婷偕潘中心進入銀行內與銀行人員張仲志辦理對保手續
    ，並當場提出如附表一所示文件之正本供張仲志核對影印以
    行使，而邱玉婷於填寫相關資料時，因無法順利填寫任職公
    司之電話、地址及聯絡人等資料，張仲志察覺有異，以致未
    當場核撥貸款，待邱玉婷與潘中心離去後，張仲志隨即將此
    事告知丙○○，丙○○依上開貸款文件所示雄豐公司之地址
    前往勘查，發現該址並未設有雄豐公司進而發覺異狀，即要
    求邱玉婷再次前來以核對資料，邱玉婷及陳國豊遂於次日（
    同年六月一日）再至玉山銀行博愛分行要求撥款，邱玉婷並
    努力背誦雄豐公司之住址、電話號碼等資料，惟玉山銀行仍
    認有疑問而報警處理，始查悉上情。
二、甲○○與潘中心復承前共同意圖為自己不法所有、行使偽造
    私文書以詐欺取財之概括犯意聯絡與行為分擔，未經陳國輝
    之同意或授權，推由甲○○於同年七月十七日某時，在臺北
    縣三重市某處，偽以陳國輝名義填寫「臺新銀行YouBe 申請
    書」及「臺新國際商業銀行YouBe 信用貸款約定書」，並在
    前開申請書申請人欄偽造「陳國輝」署押一枚，再攜帶向陳
    國豊取得之前開陳國輝國民身分證影本，連同其向不詳姓名
    年籍之人購得如附表二所示表明陳國輝在三益起重行任職支
    領薪資新臺幣五十一萬元之偽造私文書，前往臺北縣中和市
    ○○路六三四之九號二樓臺新國際商業銀行景平分行（下稱
    臺新銀行景平分行），將上開文件交付銀行承辦人員黃施崇
    而行使，偽冒陳國輝名義申請現金卡及信用貸款，使銀行承
    辦人員黃施崇陷於錯誤，誤信係陳國輝申辦現金卡並借貸款
    項，而核發現金卡一枚予甲○○，甲○○及潘中心因此詐得
    該現金卡，足以生損害於陳國輝、臺新銀行及三益起重行。
    甲○○及潘中心並承前意圖為自己不法所有之概括犯意，持
    上開現金卡於九十一年七月二十五日下午八時四十二分許、
    同日下午八時四十三分許，在臺北縣某自動提款機，以冒用
    陳國輝名義輸入預借現金密碼之不正方法，由自動付款設備
    分別領取二萬元及一萬元後，朋分花用。嗣於同年十月中旬
    某日，陳國輝收受臺新銀行催告繳交現金卡借貸款項之函文
    ，乃向臺新銀行反應遭冒名申辦之情事，並報警處理，始查
    悉上情。
三、案經臺灣臺北地方法院告發，由臺灣板橋地方法院檢察署檢
    察官偵查起訴，經甲○○於本院準備程序中就被訴之事實為
    有罪之陳述，本院合議庭裁定由受命法官獨任進行簡式審判
    程序審理。
    理  由
壹、程序方面
    刑事訴訟法第二百七十三條之一第一項規定除被告所犯為死
    刑、無期徒刑、最輕本刑為三年以上有期徒刑之罪、或高等
    法院管轄第一審案件者外，於審判期日前之程序進行中，被
    告先就被訴事實為有罪之陳述時，審判長得告知被告簡式審
    判程序之旨，並聽取當事人、代理人、辯護人及輔佐人之意
    見後，裁定進行簡式審判程序。查本案被告甲○○被訴偽造
    文書等案件，非前開不得進行簡式審判程序之案件，經被告
    於本院審理時就被訴之事實為有罪之陳述，且經本院告知被
    告簡式審判程序之旨，聽取被告、檢察官及辯護人之意見後
    ，爰依刑事訴訟法第二百七十三條之一第一項規定裁定改依
    簡式審判程序審判之，先予敘明。
貳、實體方面
一、犯罪事實之認定：
  (一)上揭事實，業據被告甲○○於本院準備程序及審理時均坦承
    不諱（見本院九十四年十月二十六日準備程序筆錄、同年十
    一月三十日審判筆錄），復經證人即共犯陳國豊、邱玉婷於
    偵查中結證及於臺灣臺北地方法院上開案件審理時供述甚詳
    （見九十三年度偵字第一九八四號偵查卷第五頁以下、第十
　　八頁以下、第二十六頁以下、第四十四頁以下，臺灣臺北地
 　 方法院九十二年訴字第三○三號卷宗影本第十七頁以下、第
    十九頁反面以下、第七十七頁以下），且據證人即被害人陳
    國輝、玉山銀行承辦人員丙○○及張仲志、臺新銀行承辦人
    員黃施崇於偵查中及臺灣臺北地方法院上開案件審理時結證
    詳確（見九十一年度偵字第二○六一九號偵查卷影本第二十
    八頁反面以下、九十三年度偵字第一九八四號偵查卷第五頁
    以下、第二十六頁以下，上開臺灣臺北地方法院卷宗第十八
    頁以下、第五十二頁以下、第六十八頁以下），並有玉山銀
    行小額信貸申請書、雄豐公司員工在職證明書、財政部臺灣
    省北區國稅局八十九年度綜合所得稅各類所得資料清單、邱
    玉婷於九十一年二月至四月在雄豐公司工作之薪資單等影本
    各一紙、雄豐公司各類所得扣繳暨免扣繳憑單影本二紙（見
    九十一年度偵字第二○六一九號偵查卷影本第十頁反面至第
    十四頁反面）、財政部臺灣省北區國稅局九十二年五月五日
    北區國稅北縣二字第○九二一○二五四三○號函一件（見上
    開臺灣臺北地方法院前開卷宗第三十九頁）、臺新銀行逾催
    中心通知書（見九十三年度偵字第一九八四號偵查卷第十三
    頁、第十五頁）、臺新銀行九十三年九月三日臺新總法制字
    第○九三○一○八○號函暨臺新銀行YouBe 申請書、信用貸
    款約定書、陳國輝國民身分證及三益起重行各類所得扣繳暨
    免扣繳憑單等影本各一紙（見同上偵查卷第三十八頁以下）
    、臺新銀行九十四年十一月七日臺新總法制字第○九四○一
    九九四號函暨YouBe 卡歷史交易查詢表、現金卡交易紀錄查
    詢表各一紙（見本院卷(二)）在卷可憑。再者，經本院檢送上
    開臺新銀行YouBe 申請書及被告日常書寫之記事本、電話簿
    、日誌手冊、當庭書寫筆跡、被告郵局開戶印鑑卡等字跡送
    交法務部調查局鑑定結果：上開臺新銀行YouBe 申請書其上
    筆跡與被告書寫之上開文件筆劃特徵相同，此有法務部調查
    局九十四年五月九日調科貳字第○九四○○二○一三九○號
    鑑定通知書一件存卷足佐（見本院卷(一)第六十六頁），足見
    上開陳國輝名義之臺新銀行YouBe 申請書確係被告所書寫，
    益徵被告確有偽冒陳國輝名義向臺新銀行申請上開現金卡之
    行為。
  (二)是由上開補強證據，足資擔保被告於本院審理中所為前開任
    意性自白具有相當程度之真實性，而得使本院確信被告前述
    自白與事實相符，足證被告確有上揭犯行。本件事證明確，
    被告上揭犯行堪以認定，應依法論科。
二、論罪科刑之法律適用：
  (一)按稱公文書者，謂公務員職務上制作之文書，刑法第十條第
    三項定有明文。次按各類所得扣繳暨免扣繳憑單係證明公司
    全年度支付員工薪資及代為扣繳綜合所得稅之情形，要屬私
    文書之性質（最高法院九十一年度臺上字第四二二九號判決
    意旨參照）；又在職證明書，係關於服務或其他相類之證書
    （最高法院九十一年度臺上字第七一○八號判決意旨參照）
    。查附表一編號二所示之財政部臺灣省北區國稅局八十九年
    度綜合所得稅各類所得資料清單，係承辦稅務之公務員於職
    務上所製作之文書，乃公文書之性質。又附表一編號一所示
    之員工在職證明書，係關於服務之證書，屬刑法第二百十二
    條所列之特種文書；再附表一編號三、四及附表二所示之各
    類所得扣繳暨免扣繳憑單及薪資單，係證明公司全年度支付
    員工薪資及代為扣繳綜合所得稅與員工支領薪資金額之情形
    ，要屬私文書之性質。
  (二)關於事實欄一部分：查被告與成年男性友人潘中心（未據起
    訴）、陳國豊、邱玉婷基於共同之犯意聯絡與行為分擔，持
    如附表一所示之偽造公、私及特種文書向玉山銀行博愛分行
    行使而申請貸款，雖未得逞，仍足生損害於財政部臺灣省北
    區國稅局出具綜合所得稅各類所得資料清單之正確性、稅務
    員林秀玲、玉山銀行、雄豐公司及該公司負責人黃展毅，是
    核被告此部分所為，係犯刑法第二百十六條、第二百十一條
    、第二百十條、第二百十二條之行使偽造公、私文書及特種
    文書罪、同法第三百三十九條第三項、第一項之詐欺取財未
    遂罪；關於事實欄二部分：查被告與成年男性友人潘中心基
    於共同之犯意聯絡與行為分擔，推由被告持陳國輝之國民身
    分證影本、偽造之臺新銀行YouBe 申請書、臺新國際商業銀
    行YouBe 信用貸款約定書及附表二所示之私文書，向臺新銀
    行景平分行申辦現金卡而行使，而詐得現金卡一張，顯足生
    損害於陳國輝、臺新銀行及三益起重行；被告與成年男性友
    人潘中心並冒用陳國輝名義輸入預借現金密碼之不正方法，
    由自動付款設備先後領取二萬元及一萬元，是核被告此部分
    所為，係犯刑法第二百十六條、第二百十條之行使偽造私文
    書罪、同法第三百三十九條第一項之詐欺取財罪、同法第三
    百三十九條之二以不正方法由自動付款設備取得他人之物罪
    。就事實欄一部分，被告與成年男性友人潘中心、陳國豊、
    邱玉婷間，有犯意聯絡及行為分擔，均為共同正犯；就事實
    欄二部分，被告與成年男性友人潘中心間，有犯意聯絡及行
    為分擔，均為共同正犯。被告在臺新銀行YouBe 申請書申請
    人欄偽造「陳國輝」署名之行為係偽造私文書之部分行為；
    又偽造私文書後進而行使，偽造之低度行為應為行使之高度
    行為所吸收，均不另論罪。被告所犯上開行使偽造公、私文
    書及特種文書罪、詐欺取財罪（未遂及既遂）、以不正方法
    由自動付款設備取得他人之物罪，均有多次犯行（行使偽造
    私文書有三次犯行、其餘罪名均有二次犯行），各犯行間，
    時間緊接，各觸犯構成要件相同之罪名，顯均係基於概括犯
    意而為之，均為連續犯，依刑法第五十六條規定，應分別論
    以一連續行使偽造公、私文書及特種文書罪、連續詐欺取財
    罪、連續以不正方法由自動付款設備取得他人之物罪，並加
    重其刑。被告為向玉山銀行詐得貸款而一次行使如附表一所
    示之偽造公、私文書及特種文書之行為，為一行為觸犯數罪
    名，係想像競合犯，應依刑法第五十五條之規定從重論以一
    行使偽造公文書罪。又被告所犯前開連續行使偽造公文書、
    連續詐欺取財罪、連續以不正方法由自動付款設備取得他人
    之物罪間，有方法結果之牽連犯關係，應依刑法第五十五條
    規定，從一重之連續行使偽造公文書罪處斷。公訴人起訴之
    事實雖未敘及如犯罪事實二被告與成年男性友人潘中心冒用
    陳國輝名義輸入預借現金密碼之不正方法，由自動付款設備
    先後領取二萬元及一萬元之犯行，然該部分事實與公訴人起
    訴之犯罪事實既具有牽連犯之裁判上一罪關係，應為起訴效
    力所及，本院自應併予審究。
  (三)爰審酌被告為圖賺取代辦貸款之手續費，而配合成年男性友
    人潘中心以偽造之財力證明文件為陳國豊、邱玉婷辦理貸款
    及冒用陳國輝名義以偽造之財力證明文件辦理現金卡與以現
    金卡提領現金之犯罪手段，對社會金融秩序所生之危害；犯
    罪後於偵查中及本院初次進行準備程序時均否認犯行，經檢
    察官傳訊相關證人及本院囑託法務部調查局進行筆跡鑑定後
    ，始於本院坦承全部犯行，耗損司法資源；惟其已將上開臺
    新銀行現金卡所提領之三萬元全數清償完畢，此有上開臺新
    銀行九十四年十一月七日函文可參，且於本院審理時坦承全
    部犯行，尚有悔意等一切情狀，量處如主文所示之刑，以資
    懲儆。另被告前未曾受有期徒刑以上刑之宣告，有臺灣高等
    法院被告全國前案紀錄表一份在卷可稽，因一時失慮，致罹
    刑章，經此偵審程序及刑之宣告後，當知所警惕而無再犯之
    虞，本院因認對其所宣告之刑，以暫不執行為適當，爰併予
    宣告緩刑如主文所示，以勵自新。惟為確實使被告有正確之
    法律觀念，預防再度犯罪，並提供必要之協助及督促，依其
    所犯情節認有加以追蹤觀護之必要，爰併依刑法第九十三條
    第一項規定，宣告緩刑期內付保護管束，俾由觀護人予以適
    當之督促，發揮附條件緩刑制度之立意，以觀後效。
  (四)末查，如附表一所示之文件，均為被告、潘中心、陳國豊及
    邱玉婷所有而供共同犯罪所用之物；如附表二所示之文件，
    為被告及潘中心所有而供共同犯罪所用之物，均應依刑法第
    三十八條第一項第二款規定宣告沒收。至於如附表一所示文
    件上遭不詳人偽造之「雄豐企業有限公司」、「黃展毅」、
    「財政部臺灣省北區國稅局臺北縣分局全功能櫃臺專用章」
    、「稅務員林秀玲」等印文，均為上開宣告沒收文件之一部
    分，爰不另宣告沒收。又前開臺新銀行YouBe 申請書、臺新
    國際商業銀行YouBe 信用貸款約定書各一紙，均為偽造之私
    文書，雖係被告及潘中心供犯罪所用之物，然已交付臺新銀
    行景平分行保管而非被告及潘中心所有，且非違禁物，爰不
    為沒收之諭知，惟前開申請書申請人欄偽造之「陳國輝」署
    押一枚，為偽造之署押，爰不問屬於犯人與否，應依刑法第
    二百十九條規定宣告沒收。
據上論斷，應依刑事訴訟法第二百七十三條之一第一項、第二百
九十九條第一項前段，刑法第二十八條、第五十六、第二百十六
條、第二百十條、第二百十一條、第二百十二條、第三百三十九
條第三項、第一項、第三百三十九條之二第一項、第五十五條、
第七十四條第一款、第九十三條第一項、第三十八條第一項第二
款、第二百十九條，罰金罰鍰提高標準條例第一條前段，判決如
主文。
本案經檢察官乙○○到庭執行職務。
中　華　民　國　　九十四　　年　 十二 　月　　十四　  日
                  刑事第九庭    法　官  張筱琪
以上正本證明與原本無異
如不服本判決應於送達後十日內向本院提出上訴狀
                                書記官　廖舜宜
中　華　民　國　　九十四　　年　 十二 　月　　十四　  日
附錄本案論罪科刑法條全文：
中華民國刑法第二百十六條
行使第二百十條至第二百十五條之文書者，依偽造、變造文書或
登載不實事項或使登載不實事項之規定處斷。
中華民國刑法第二百十條
偽造、變造私文書，足以生損害於公眾或他人者，處五年以下有
期徒刑。
中華民國刑法第二百十一條
偽造、變造公文書，足以生損害於公眾或他人者，處一年以上七
年以下有期徒刑。
中華民國刑法第二百十二條
偽造、變造護照、旅券、免許證、特許證及關於品行、能力服務或其他相
類之證書、介紹書，足以生損害於公眾或他人者，處一年以下有期徒刑、
拘役或三百元以下罰金。
中華民國刑法第三百三十九條
意圖為自己或第三人不法之所有，以詐術使人將本人或第三人之
物交付者，處五年以下有期徒刑、拘役或科或併科一千元以下罰
金。
以前項方法得財產上不法之利益或使第三人得之者，亦同。
前二項之未遂犯罰之。
中華民國刑法第三百三十九條之二
意圖為自己或第三人不法之所有，以不正方法由自動付款設備取
得他人之物者，處三年以下有期徒刑、拘役或一萬元以下罰金。
以前項方法得財產上不法之利益或使第三人得之者，亦同。
附表一：
┌──┬────────────────┬───┬────────────┐
│編號│   偽之文書名稱、數量、內容　　 │性 質 │      備    註　　　　　│
├──┼────────────────┼───┼────────────┤
│一　│偽造之雄豐公司員工在職證明書一紙│特種文│影本見臺灣臺北地法院檢察│
│　　│，其上蓋有「雄豐企業有限公司」、│書　　│署九十一年度偵字第二○六│
│　　│「黃展毅」偽造印文各一枚。　　　│　　　│一九號偵查卷影本第十二頁│
│    │                                │      │。                      │
├──┼────────────────┼───┼────────────┤
│二　│偽造之財政部臺灣省北區國稅局八十│公文書│影本見同上偵查卷第十二頁│
│　　│九年度綜合所得稅各類所得資料清單│　　　│反面。　　              │
│　　│一紙，其上蓋有「財政部臺灣省北區│　　　│　　　　　　　　　　　　│
│　　│國稅局臺北縣分局全功能櫃臺專用章│　　　│　　　　　　　　　　　　│
│　　│」、「稅務員林秀玲」偽造印文各一│　　　│　　　　　　　　　　　　│
│    │枚。　　　                      │      │　　　　　　　　　　　　│
├──┼────────────────┼───┼────────────┤
│三　│偽造之雄豐公司各類所得扣繳暨免扣│私文書│影本見同上偵查卷第十三頁│
│    │繳憑單二紙。　　                │      │。　                    │
├──┼────────────────┼───┼────────────┤
│四　│偽造之邱玉婷於九十一年二月至四月│私文書│影本見同上偵查卷第十三頁│
│　　│在雄豐公司工作之薪資單各一紙，其│　　　│反面至第十四頁反面。    │
│　　│上均蓋有「雄豐企業有限公司」、「│　　　│　　　　　　　　        │
│　　│黃展毅」偽造印文各一枚。　　　　│　　　│　　　　　　　　　　　　│
└──┴────────────────┴───┴────────────┘
附表二：
┌────────────────┬───┬────────────┐
│物品名稱、數量、內容　　　　　　│性質　│備註　　　　　　　　　　│
├────────────────┼───┼────────────┤
│三益起重行各類所得扣繳暨免扣繳憑│私文書│影本見九十三年度偵字第一│
│單一張　　                      │      │九八四號偵查卷第四十一頁│
│                                │      │。　                    │
└────────────────┴───┴────────────┘
